臺灣板橋地方法院民事判決　　　　　　　　96年度訴字第99號
原　　　告　丁○○
被　　　告　國防部陸軍司令部
法定代理人　戊○○
訴訟代理人　王敬堯律師
被　　　告　財政部國有財產局
法定代理人　乙○○
訴訟代理人　丙○○
複 代理 人　己○○
　　　　　　甲○○
上列當事人間請求塗銷所有權移轉登記事件，本院於民國96年3
月15日言詞辯論終結，判決如下：
    主  文
原告之訴駁回。
訴訟費用由原告負擔。
    事實及理由
一、原告主張：臺北縣中和市○○段牛埔小段243-5 地號土地（
    下稱系爭土地）係原告父親陳阿成於民國62年12月14日自世
    昔243 地號土地分割，以使訴外人國祥冷凍機械公司進出方
    便使用。詎原告父親於72年間，發現系爭土地所有權於63年
    6 月10日遭登記過戶，始與軍方與地政事務所查證，並開協
    調會，直至原告父親去世仍無結果。被告國防部陸軍司令部
    （下稱陸軍司令部）稱系爭土地業由軍方所徵收，然被告陸
    軍司令部卻無法具體提出徵收公告文書，以佐證徵收土地內
    有系爭土地，且地政事務所亦無法提出原始過戶契約書（公
    契）佐證過戶是原始徵收即有系爭土地，足見當初辦理徵收
    時，軍方經辦人員書寫文書暨彙圖時，根本未有系爭土地存
    在，本件乃係主事機關將錯就錯之結果。又自土地謄本即可
    清楚得知被告陸軍司令部取得系爭土地之原因發生日期為43
    年6 月15日，登記日期卻為63年6 月10日，事實邏輯明顯不
    通，且被告陸軍司令部當時徵收土地是為做道路使用，但系
    爭土地現在之地目別仍為田地，益徵土地謄本所載系爭土地
    之原因發生日期及登記日期，係為掩飾錯誤所登載，以偽造
    原因發生日期與登記日期係20年內之事實，爰本於所有權依
    法請求被告塗銷系爭土地所有權移轉登記等語。並聲明：被
    告等應將坐落臺北縣中和市○○段牛埔小段243-5 地號，面
    積47平方公尺土地所有權之登記予以塗銷。
二、被告陸軍司令部則以：系爭土地之移轉業經土地登記機關依
    35 年10 月2 日公布之土地登記規則第47條就申請登記文件
    為實質審查，公告期間亦未有任何人提出異議，則系爭土地
    之移轉自屬有效，被告並無登記錯誤之情事；被告財政部國
    有財產局（下稱國有財產局）另以：系爭土地原係國防部聯
    合後勤司令部（聯合後勤司令部）經管，因面積狹小，現況
    空置，經檢討無運用計畫，由國防部函請財政部同意變更為
    非公用財產，並財政部同意後，依國有財產法第33條、第35
    條規定變更為非公用財產，現狀移交被告國有財產局臺灣北
    區辦事處接管依法處理，並經該處以94年6 月14日台財產北
    接字第0940021595號函請臺北縣中和地政事務所辦理接管機
    關變更登記，並於94年6 月16日辦竣登記等語，資為抗辯。
    並均聲明：駁回原告之訴。
三、原告主張系爭土地未曾為軍方所徵收，系爭土地於土地登記
    謄本上所登載之原因發生日期與登記日期，為主事機關將錯
    就錯，以掩飾錯誤而登載者之事實，均為被告所否認，並抗
    辯系爭土地於申請登記時業經土地登記機關就申請登記文件
    為實質審查，且現由被告國有財產局臺灣北區辦事處依法接
    管，並完成變更登記，被告無任何登記錯誤情事等語。經查
    ：
  (一)原告雖主張系爭土地未曾為軍方所徵收，然查臺北縣中和地
    政事務所（下稱中和地政事務所）業就系爭土地是否曾為軍
    方所收購為查明，並以該所94年12月21日北縣中地登字第09
    40016643號函覆原告略稱：「．．．本筆土地係軍方43 年6
    月15日因軍事設施需要收購，依行政院61年11月1 日台61內
    字第9515號令頒：『軍事機關歷年價購、徵收、撥用土地辦
    理登記簡化規定』囑託辦理移轉登記，查其簡化規定試用期
    限至63年9 月底止。查其囑託函所附公有土地登記囑託書之
    清冊內確有243-5 地號，收購基地地價統計表所有權人陳阿
    成亦有用印，故其登記過程應無違誤。依土地登記相關法令
    規定，登記機關發現登記錯誤或遺漏時應辦理更正登記，惟
    本案地政事務所於辦理移轉登記係依據軍方所提出之遺囑書
    及土地清冊登記，並無登記錯誤或遺漏之情事，故無更正登
    記之適用。．．．」，此有原告所提出之中和地政事務所所
    94年12月21日北縣中地登字第0940016643號函影本1 份在卷
    可稽，且臺北縣政府95年8 月29日北府訴字第0950045839號
    訴願決定亦略以：「．．．訴願人之父陳阿成確與軍方於43
    年間達成合法價購並領取價金，而於63年間軍方才委請登記
    機關辦理土地所有權移轉登記，有收購基地地價統計表及囑
    託土地移轉登記函可稽。．．．」，此業據原告提出臺北縣
    政府95年8 月29日北府訴字第0950045839號函影本1 份在卷
    可資佐參，是中和地政事務所業就本件系爭土地曾為軍方所
    收購，且依法定程序完成土地所有權移轉登記乙節詳為查明
    ，堪認被告陸軍司令部確實曾向原告父親陳阿成收購系爭土
    地，並依法辦理所有權移轉登記。此外，原告復未另行舉證
    證明其所主張系爭土地於土地登記謄本上所登記之事項為地
    政機關誤載為真，是原告上開主張，洵不足取。
  (二)又被告國有財產局抗辯：系爭土地原為聯合後勤司令部所經
    管，復由國防部移交被告國有財產局臺灣北區辦事處接管依
    法處理，並已完成管理者變更登記等語，業據被告國有財產
    局提出國防部93年11月11日源法字第0930002297號函、財政
    部94年4 月25日台財產管字第0940010076號函、財政部94年
    6 月2 日台財產管字第0940016983號函、財政部國有財產局
    臺灣北區辦事處94年6 月14日台財產北接字第0940021596號
    函、臺北縣中和地政事務所94年6 月17日北縣中地登字第09
    40007760號函、系爭土地土地登記第一類謄本影本各1 份為
    證，足認系爭土地之所有權人為中華民國，且業由合法程序
    移予國有財產局接管，至依法收購之國土其地目別是否更動
    ，則涉及國土利用之問題，與本件無涉，是原告主張系爭土
    地現在之地目別仍為田地，益徵土地謄本所載系爭土地之原
    因發生日期及登記日期，係為掩飾錯誤所登載云云，實有所
    誤。
四、從而，原告本於所有權依法請求被告塗銷系爭土地所有權移
    轉登記，為無理由，應予駁回。
五、本件事證已臻明確，兩造其餘攻擊防禦方法及未經援用之證
    據，經審酌後，核與判決結果不生影響，爰不一一論述。
六、訴訟費用負擔之依據：民事訴訟法第78條。
中　　華　　民　　國　　96　　年　　3 　　月　　29　　日
                  民事第二庭    法　官　連士綱
以上正本係照原本作成
如對本判決上訴，須於判決送達後20日內向本院提出上訴狀
中　　華　　民　　國　　96　　年　　3 　　月　　29　　日
                                書記官　李宏明
